【裁判字號】    98,訴,2156
【裁判日期】    990524
【裁判案由】    給付代墊款 等
【裁判全文】
臺灣高雄地方法院民事判決              98年度訴字第2156號
原      告  廷亞企業股份有限公司
法定代理人  丁○○
訴訟代理人  丙○○律師
被      告  一新營造有限公司
法定代理人  甲○
上列當事人間給付代墊款等事件，經本院於民國99年5月10日言
詞辯論終結，判決如下：
    主      文
被告應給付原告新台幣伍佰肆拾萬伍仟貳佰伍拾貳元，及自民
國九十八年八月二十四日起至清償日止，按年息百分之五計算之
利息。
訴訟費用由被告負擔。
    事實及理由
一、原告主張：訴外人東剛科技事業股份有限公司（下稱東剛公
    司）前向伊承攬「高雄捷運橘線C02 區段標07車站及LU009
    隧道水電工程」及「07車站接地系統查修工程」之二項工程
    （下稱系爭工程），嗣東剛公司因營運不良，於96年4 月20
    日將系爭2 項工程轉讓予被告承攬，並由伊與被告另訂「分
    包工程轉讓合約書」，後被告於同年11月間因資金調度問題
    延誤系爭工程之進度，兩造協議由伊代為僱工、採購物料以
    完成後續工程，被告同意伊代付之款項逕由原告應給付之工
    程、保留款中扣除，不足部分並得向伊請求，迄於98年4 月
    21日止，伊業已為被告代墊計新台幣（下同）5,435,252 元
    ，經屢向被告請求均未獲置理，爰依兩造契約關係及協助採
    購原物料之協議書，提起本件訴訟，並聲明：被告應給付原
    告5,435,252 元，及自起訴狀送達之翌日起至清償之日止，
    按年息5 ％計算之利息。
二、被告則以：東剛公司將系爭工程轉讓予伊時，惡意欺瞞伊系
    爭工程之施工進度，並積欠伊5,834, 640元及其他廠商工程
    款，故要求伊概括承受東剛公司之責任並不合理。另原告請
    求伊給付之代墊款中，伊僅承認原告於96年12月7 日起至97
    年2 月25日止期間內經伊專案負責人即訴外人乙○○簽名認
    可之三筆代墊款項計4,161,516 元，其他款項及伊施作兩造
    合約範圍外之追加款，仍待釐清等語，資為抗辯，並聲明：
    原告之訴駁回。
三、兩造不爭執之事項：
  (一)被告於96年4 月20日自東剛公司受讓原告系爭工程，兩造並
    簽訂分包工程轉讓合約書，有高雄41支郵局存證信函第358
    號、被告與東剛公司簽訂之工程轉讓/ 受讓協議書、兩造分
    包工程轉讓合約書為證（見本院卷一第5-21頁）。
  (二)被告於96年11月間，因資金調度問題，已延誤系爭工程之施
    工進度，被告同意由原告代為僱工、採購物料以完成後續工
    程，產生之費用於工程中扣除，相關採購方式均依照原告流
    程，被告一概不因價差或其他不可抗拒因素對原告提出異議
    ，有原告高雄60支局存證信函第444 號、備忘錄5 張、被告
    96年11月27日發行一新（96）字第96112701號函、97年2 月
    25日07車站代一新支付工程款會議會議記錄1 張為證（本院
    卷一第22-30 頁）。
  (三)被告對原告請求代墊款中經訴外人即專案負責人乙○○簽名
    之三筆款項，分別為(1)96年12月7 日至同年12月28日止期間
    內發生之費用1,782,744 元；(2)96年12月29日至97年1 月25
    日止期間內發生之費用1,261,391 元；(3)97年1 月26日至97
    年2 月25日止期間內發生之費用1,117,831 元，共計4,161,
    516 元之代墊款項不爭執，有96年12月28日07車站代一新支
    付工程款會議會議記錄、97年1 月25日07車站代一新支付工
    程款會議會議記錄、97年2 月25日07車站代一新支付工程款
    會議會議記錄各一張影本為證（見本院卷二第545-547 頁）
    。
  (四)被告對原告於本院提出之所有單據及證物，均不爭執。
四、本件之爭點：原告請求被告給付5,435,252 元（包括被告不
    爭執之4,161,516 元款項）之代墊款項，有無理由？
  (一)依被告與東剛公司所簽訂之工程轉讓/ 受讓協議書A 項約定
    ：「甲方（東剛公司）與乙方（原告）所訂立之工程合約，
    依合約條款應履行之義務，責任權利全數轉讓與丙方（被告
    ）。」；C 項約定：「丙方已全數了解甲方後續未完成之工
    項及應履行之義務。」等語，是被告自東剛公司受讓原告系
    爭工程，應已知悉東剛公司原承攬原告系爭工程之施工進度
    ，始同意簽約承受因系爭工程所生之一切權利義務內容，至
    東剛公司積欠被告工程款乙情，縱係屬實，依債之相對性原
    則，此乃被告與東剛公司雙方間之權義關係，而與原告無涉
    ，被告辯稱：東剛公司惡意欺瞞被告系爭工程之施工進度，
    且積欠伊工程款5 百餘萬元，由伊概括承受東剛公司之責任
    並非合理云云，要無可採。
  (二)依兩造所簽訂之分包工程轉讓合約書內補充說明第12條第3
    項約定：「乙方（被告）若未遵守甲方（原告）之指示而導
    致工程進展不順或招受業主抱怨，則甲方可自行雇工處理，
    所發生之一切相關費用均由乙方工程款內加倍扣除，乙方不
    得異議。」等語，又被告於96年11月間，因資金調度問題，
    已延誤系爭工程之施工進度，被告同意由原告代為僱工、採
    購物料以完成後續工程，產生之費用於工程中扣除，相關採
    購方式均依照原告流程，被告一概不因價差或其他不可抗拒
    因素對原告提出異議，已如前述，是系爭工程於施工中，因
    被告資金調度問題而延誤施工進度，被告已同意由原告代為
    僱工及採購物料以完成後續工程，並自原告應給付予被告之
    工程款內直接扣除，且被告不得異議，應堪認定。被告雖辯
    稱：本件原告求償金額應扣除3 ％之保固金，保固期間已過
    ，且伊僅承包電氣部分，原告承包範圍包含電器、消防等部
    分，保固期間含括全部工程項目，對伊不公平云云，惟依分
    包工程轉讓合約書內一般條款第8 條第1 項約定：「8.1.1
    保固期係經業主正式驗收合格之次日起二年。8.1.2 自業主
    驗收合格日起，乙方提供二年免費保固及維修。8.1.3 在保
    固期內，若為乙方之因素應由乙方於限期內無償負責修復或
    更換，如因而致甲方或他人蒙受損失，乙方應負賠償責任。
    若乙方未在期限內派員修復或更換，必要時甲方得自行備工
    料修復，所需款項由乙方保固款中支付。8.1.4 保固期滿依
    保固書申請無息領回保固款。」等語，而依被告所預行簽立
    之保固書所載：「立書人一新營造有限公司（簡稱本公司）
    茲承包廷亞企業股份有限公司（簡稱貴公司）高雄捷運CO2
    區段標水電工程- 電氣工程（簡稱本工程）本工程經業主正
    式驗收合格，本公司特此保證自該驗收合格之次日起保固2
    年…」等語，是被告就系爭工程應自業主即訴外人日商前田
    營造股份有限公司台灣分公司正式驗收合格之次日起2 年負
    保固責任，並於保固期滿始得申請領回保固款。又遍閱兩造
    所簽訂之分包工程轉讓合約書全文，並無區分原告所承包各
    項施工項目之保固期間，則被告就系爭工程之保固期間應自
    業主正式驗收合格之次日起算2 年，而系爭工程之業主係於
    98年2 月6 日正式驗收合格，此有原告開立之保固支票及定
    期存款存單等件附卷可稽（見本院卷三第10頁），是被告所
    承攬之系爭工程之保固期間係自98年2 月7 日起至100 年2
    月6 日止，迄至本件言詞辯論終結時尚未屆滿，故被告辯稱
    ：原告應將本件請求金額預先扣除該保固款云云，洵屬無據
    。
  (三)被告又辯稱：本件原告請求金額之計算方法係含稅；清潔費
    扣款應依比例計算；伊得向原告請求之追加款項，亦未扣除
    云云，惟原告業將被告每期估驗計價申請款項之所有稅金（
    包含保留金額之稅金部分），交付被告受領完畢，且清潔費
    亦係按0.42比例計算，此有估驗計價申請單附卷可稽（見本
    院卷一第48-63 頁），而被告所提出向原告請求追加款項之
    存證信函，並無業經原告收受之證明（見本院卷三第15-16
    頁），被告就此亦未能舉證以實其說，自難認該追加款與系
    爭工程有何關連性，並得與本件原告請求之代墊款項抵銷，
    被告上開所辯，尚乏依據。
  (四)綜上，被告對原告本件請求金額中之4,161,516 元，既已當
    庭自認，又參以原告所提出請求被告給付本件代墊款項之計
    算表及被告不爭執其真正之各項單據證明，原告得請求被告
    給付之代墊款項合計為5,435,252 元，足堪認定。
五、綜上所述，本件被告因資金調度問題而延誤系爭工程之施工
    進度，委請原告代墊之款項合計為5,435,252 元。從而，原
    告依兩造間之契約及協議書之約定，請求被告給付5,435,25
    2 元及自起訴狀繕本送達之翌日即98年8 月24日起至清償日
    止，按年息5 ％計算之利息，為有理由，應予准許。
六、結論：原告之訴為有理由，依民事訴訟法第78條，判決如主
    文。
中    華    民    國    99    年    5     月    24    日
                    民事鳳山分庭法  官  何悅芳
正本係照原本作成。
如不服本判決，應於送達後20日內，向本院提出上訴狀並表明上
訴理由，如於本判決宣示後送達前提起上訴者，應於判決送達後
10日內補提上訴理由書（須附繕本）。
中    華    民    國    99    年    5     月    24    日
                                書記官  陳俐嫺

司法院資訊處製作；財團法人民間司法改革基金會備份。
